---
title: "Simulations pour clustering"
output: 
  pdf_document: default
---

```{r}
rm(list=ls())
```

# Chargement des librairies

```{r}
library(mvtnorm)
library(DirichletReg)
```

# Simulation de mélanges

## Loi normales
```{r}
simu_melange_norm <-function(n,pi_k,params,z=NULL){
  # Paramètres
  K = length(pi_k) #nombre de modalités
  p = length(params[[1]]$mu) #nombre de variables à simuler
  
  # Si les groupes sont pas déjà définis, en choisi aléatoirement.
  if(is.null(z)){
    z = sample(1:K,n,replace=TRUE,prob=pi_k)
  }
  
  # Si le nombre d'individu de z est différent de celui que l'on veut générer
  if(length(z)!=n) {
    warning("Différence de taille entre n et z, z a été pris comme référence")
    n=length(z)
  }
  
  # Génération des données
  x = matrix(0,nrow=n,ncol=p)
  for (k in 1:K){
    idx = which(z==k)
    x[idx,] = rmvnorm(length(idx),mean = params[[k]]$mu, sigma = matrix(params[[k]]$sigma,nrow = p))
  }
  
  output = list('x'=x,'z'=z)
  return(output)
}
```

```{r}
n=100
pi_k=c(0.4,0.3,0.3)
params_norm <- c()
params_norm[[1]] <- list('mu'=3,'sigma'=1)
params_norm[[2]] <- list('mu'=15,'sigma'=4)
params_norm[[3]] <- list('mu'=10,'sigma'=0.1)

simu = simu_melange_norm(n,pi_k,params_norm)
x=simu$x
z=simu$z
plot(x,col=z)
```

```{r}
pi_k=c(0.4,0.6)
params_norm_mv <- c()
params_norm_mv[[1]] <- list('mu'=c(3,3),'sigma'=diag(2))
params_norm_mv[[2]] <- list('mu'=c(15,15),'sigma'=matrix(c(10,5,5,8),nrow=2))
simu = simu_melange_norm(n,pi_k,params_norm_mv)
plot(simu$x[,1],simu$x[,2],col=simu$z)
```

## Loi de Bernoulli
```{r}
simu_melange_bern <-function(n,pi_k,params,z=NULL){
  
  #Paramètres
  K = length(pi_k)
  p = length(params[[1]])
  
  # Si les groupes sont pas déjà définis, en choisi aléatoirement.
  if(is.null(z)){
    z = sample(1:K,n,replace=TRUE,prob=pi_k)
  }
  
  # Si le nombre d'individu de z est différent de celui que l'on veut générer
  if(length(z)!=n) {
    warning("Différence de taille entre n et z, z a été pris comme référence")
    n=length(z)
  }
  
  
  # Génération des données
  x = matrix(0,nrow=n,ncol=p)
  for (k in 1:K){
    idx = which(z==k)
    for (j in 1:p){
       x[idx,j] = sample(0:1,size=length(idx),replace=TRUE,prob=c(1-params[[k]][j],params[[k]][j]))
    }
  }
  
  output = list('x'=x,'z'=z)
  return(output)
}
```

Surparamétrisation ? A voir.
-> La médiane
-> La variance
Intérêt -> Simulation, plus parlant d'avoir des 0/1 sur la structures des matrices.


```{r}
n=20
pi_k=c(0.4,0.4,0.2)
params_bern <- c()
params_bern[[1]] = c(0.9,0.9,0.9,0.5)
params_bern[[2]] = c(0.1,0.1,0.9,0.0)
params_bern[[3]] = c(0.1,0.9,0.5,1)
x=simu_melange_bern(n,pi_k,params_bern)$x
```


## Loi de poisson
```{r}
simu_melange_pois <-function(n,pi_k,params,z=NULL){
  
  #Paramètres
  K = length(pi_k)
  p = length(params[[1]])
  
  # Si les groupes sont pas déjà définis, en choisi aléatoirement.
  if(is.null(z)){
    z = sample(1:K,n,replace=TRUE,prob=pi_k)
  }
  
  # Si le nombre d'individu de z est différent de celui que l'on veut générer
  if(length(z)!=n) {
    warning("Différence de taille entre n et z, z a été pris comme référence")
    n=length(z)
  }
  
  
  # Génération des données
  x = matrix(0,nrow=n,ncol=p)
  for (k in 1:K){
    idx = which(z==k)
    for (j in 1:p){
       x[idx,j] = rpois(length(idx),params[[k]][j])
    }
  }
  
  output = list('x'=x,'z'=z)
  return(output)
}
```

```{r}
n=20
pi_k=c(0.1,0.4,0.5)
params_pois <- c()
params_pois[[1]] = c(1,4,4,27)
params_pois[[2]] = c(3,4,7,7)
params_pois[[3]] = c(5,10,4,10)
simu_melange_pois(n,pi_k,params_pois)
```

## Loi exponentielle
```{r}
simu_melange_exp <-function(n,pi_k,params,z=NULL){
  
  #Paramètres
  K = length(pi_k)
  p = length(params[[1]])
  
  # Si les groupes sont pas déjà définis, en choisi aléatoirement.
  if(is.null(z)){
    z = sample(1:K,n,replace=TRUE,prob=pi_k)
  }
  
  # Si le nombre d'individu de z est différent de celui que l'on veut générer
  if(length(z)!=n) {
    warning("Différence de taille entre n et z, z a été pris comme référence")
    n=length(z)
  }
  
  
  # Génération des données
  x = matrix(0,nrow=n,ncol=p)
  for (k in 1:K){
    idx = which(z==k)
    for (j in 1:p){
       x[idx,j] = rexp(length(idx),params[[k]][j])
    }
  }
  
  output = list('x'=x,'z'=z)
  return(output)
}
```

```{r}
n=20
pi_k=c(0.2,0.4,0.4)
params_exp <- c()
params_exp[[1]] = c(1,4,4,27)
params_exp[[2]] = c(3,4,7,7)
params_exp[[3]] = c(5,10,4,10)
simu_melange_exp(n,pi_k,params_exp)
```

# Simulation états cachés : identiques, indépendants, dépendants.

## Fonction

On distingue 3 cas :
- 'same' : les deux variables cachées $z_1$ et $z_2$ contiennent exactement la même information.
- 'independant' : les deux variables cachées ne dépendant pas l'une de l'autre. La distribution de la variable $z_2$ ne dépend pas de celle de $z_1$.
- 'conditionnel' : La variable $z_2$ dépend de la variable $z_1$. La distribution de la variable $z_2$ dépend de celle de $z_1$ et de sa réalisation.

Ci-dessous, il y a 2 deux méthodes différentes pour générer des réalisations de $z_1$ et $z_2$ par le cas conditionnel.
Tout d'abord, on simule les $z_1$ par une multinomial de paramètre $\pi_{k_1}$, puis on peut simuler les $z_2$ de deux manières :
- 'conditionnel_1' : on génère les $z_2$ par une loi de dirichlet de paramètre $z_1 + \alpha$ où alpha est un paramètre qui contrôle le lien entre les $z_1$ et les $z_2$. Plus alpha est petit, plus la probabilité que $z_1 = z_2$ est grande.

- 'conditionnel_2' : on génère les $z_2$ aussi par une loi de dirichlet mais de paramètre $\alpha z_1 + (1-\alpha)\pi_{k_2}$. Cette fois-ci on contrôle la distribution par une combinaison convexe d'une réalisation $z_1$ avec un vecteur de probabilité $\pi_{k_2}$. Plus alpha est grand, plus la probabilité que $z_1 = z_2$ est grande.

Puis on associe à $z_1$ et $z_2$ l'indice qui maximise.

La deuxième version du cas conditionnel à l'avantage de pouvoir se généraliser, en prenant pas seulement en compte 1 état caché mais possiblement plusieurs.

```{r}
simu_etat_cache <- function(...,n=50,methode="same",alpha=NULL){
  tmp=list(...)
  
  if(methode == "independant") 
  { # pas de condition du même nombre de modalités
    pi_k1 = tmp[[1]]
    pi_k2 = tmp[[2]]
    
    K1 = length(pi_k1)
    K2 = length(pi_k2)
    
    z1 = sample(1:K1,n,replace=TRUE,prob=pi_k1)
    z2 = sample(1:K2,n,replace=TRUE,prob=pi_k2)
  }
  
  if(methode == "same")
  {
    pi_k1 = tmp[[1]]
    K = length(pi_k1)
    z1 = sample(1:K,n,replace=TRUE,prob=pi_k1)
    z2 = z1

  }
  
  if(methode == "conditionnel_1")
  { # condition du même nombre de modalités
    pi_k1 = tmp[[1]]
    K1 = length(pi_k1)
    z1 = t(rmultinom(n,size=1,prob=pi_k1))
    z2 = t(sapply(seq_len(nrow(z1)), function(i) rdirichlet(1,z1[i,]+alpha )))
    
    z1 = max.col(z1)
    z2 = max.col(z2)
  }

  if(methode == "conditionnel_2")
  { # condition du même nombre de modalités
    pi_k1 = tmp[[1]]
    pi_k2 = tmp[[2]]
    
    K1 = length(pi_k1)
    K2 = length(pi_k2)
    z1 = t(rmultinom(n,size=1,prob=pi_k1))
    z2 = t(sapply(seq_len(nrow(z1)), function(i) rdirichlet(1,z1[i,]*alpha + (1-alpha)*pi_k2)))
    
    z1 = max.col(z1)
    z2 = max.col(z2)
  }
  output = list("z1" = z1,"z2" = z2)
  return(output)
}
```


## Exemple de différentes simulation d'états cachés :


```{r}
n=1000
pi_k1=c(0.7,0.3)
pi_k2=c(0.1,0.9)
```

### Identique

```{r}
res=table(simu_etat_cache(pi_k1,n=n,methode = "same"))
print(res)
```

```{r}
res=table(simu_etat_cache(pi_k2,n=n,methode = "same"))
print(res)
```

### Indépendant
```{r}
res=table(simu_etat_cache(pi_k1,pi_k2,n=n,methode = "independant"))
print(res) # Simulations
```


```{r}
print(matrix(c(pi_k1[1] * pi_k2[1],pi_k1[1] * pi_k2[2],pi_k1[2] * pi_k2[1],pi_k1[2] * pi_k2[2]),byrow = TRUE, nrow=2)) 
print(res/n) # Estimation P(z1,z2)
```

Dans le cas indépendant, $\mathbb{P}(z_1,z_2) = \mathbb{P}(z_1) \mathbb{P}(z_2)$ donc, on a bien l'estimation qui tend vers le produit des probabilités. 

```{r}
print(rowSums(res)/n) # estimation de pi_k1
print(colSums(res)/n) # estimation de pi_k2
```

### Conditionnel


```{r}
res=table(simu_etat_cache(pi_k1,pi_k2,n=n,methode = "conditionnel_2",alpha=0.01))
print(res)
print(res/n) # Estimation P(z1,z2)
```

Avec la méthode "conditionnel_2", et un alpha très petit, $\mathbb{P}(z_1,z_2) $ est tend vers $\mathbb{P}(z_1) \mathbb{P}(z_2)$. 

```{r}
res=table(simu_etat_cache(pi_k1,pi_k2,n=n,methode = "conditionnel_2",alpha=0.50))
print(res)
print(res/n) # Estimation P(z1,z2)
```

Avec un alpha moyen, $\mathbb{P}(z_1,z_2) $ n'est ni proche du cas indépendant ($\mathbb{P}(z_1) \mathbb{P}(z_2)$) ni du cas identique. Il s'agit d'un cas intermédiaire où $z_{1}$ a une influence sur $z_{2}$, mais où $\pi_{k_2}$ intervient aussi sur la distribution de $z_{2}$.

```{r}
res=table(simu_etat_cache(pi_k1,pi_k2,n=n,methode = "conditionnel_2",alpha=0.99))
print(res)
print(res/n) # Estimation P(z1,z2)
```

Avec alpha très proche de 1, on retrouve un cas tendant vers celui de l'identique, où pour tous les individus $z_{1} =  z_{2}$.


## Impact sur la simulation de données

```{r}
n=1000
pi_k1=c(0.7,0.3)
pi_k2=c(0.2,0.8)
params_norm <- c()
params_norm[[1]] <- list('mu'=3,'sigma'=1)
params_norm[[2]] <- list('mu'=10,'sigma'=1)
```

### état cachés identiques

```{r}
z=simu_etat_cache(pi_k1,n=n,methode = "same")
simu_norm1 = simu_melange_norm(n,pi_k1,params_norm,z=z$z1)
simu_norm2 = simu_melange_norm(n,pi_k2,params_norm,z=z$z2)
X = cbind(simu_norm1$x,simu_norm2$x)

plot(X[,1],X[,2])
table(z$z1,z$z2)
```

### état cachés indépendants

```{r}
z=simu_etat_cache(pi_k1,pi_k2,n=n,methode = "independant")
simu_norm1 = simu_melange_norm(n,pi_k1,params_norm,z=z$z1)
simu_norm2 = simu_melange_norm(n,pi_k2,params_norm,z=z$z2)
X = cbind(simu_norm1$x,simu_norm2$x)

plot(X[,1],X[,2])
table(z$z1,z$z2)
```

### état cachés dépendants

```{r}
alpha=0.5
z=simu_etat_cache(pi_k1,pi_k2,n=n,methode = "conditionnel_2",alpha=alpha)
simu_norm1 = simu_melange_norm(n,pi_k1,params_norm,z=z$z1)
simu_norm2 = simu_melange_norm(n,pi_k2,params_norm,z=z$z2)
X = cbind(simu_norm1$x,simu_norm2$x)

plot(X[,1],X[,2])
table(z$z1,z$z2)
```


# Difficulté du clustering

## Fonctions : prediction états cachés a posteriori.
```{r}
prediction_melange_norm<-function(X,alpha,pi_k1,pi_k2,params_norm1, params_norm2=params_norm1,idx_var_grp1=1,idx_var_grp2=2){
  n=nrow(X)
  K1 = length(params_norm1)
  K2 = length(params_norm2)
  gamma = matrix(0,nrow = n, ncol = K1*K2)
  idx_z <- c()
  for (k1 in 1:K1){
    for (k2 in 1:K2){
      idx_z[[K1 * (k1-1) + k2]] <- c(k1,k2)
      tmp_k2 = rep(0.01,K2)
      tmp_k2[k2] = rep(1-0.01*(K2-1))
      
      tmp_k1 = rep(0,K1)
      tmp_k1[k1] = 1
      
      gamma[,K1 * (k1-1) + k2] = sapply(seq_len(n), function(i) pi_k1[k1] * dmvnorm(X[i,idx_var_grp1], mean = params_norm1[[k1]]$mu, sigma = matrix(params_norm1[[k1]]$sigma)) * ddirichlet(matrix(tmp_k2,nrow=1),tmp_k1*alpha + (1-alpha)*pi_k2) * dmvnorm(X[i,idx_var_grp2], mean = params_norm2[[k2]]$mu, sigma = matrix(params_norm2[[k2]]$sigma)))
      
    }
  }
  pred=max.col(gamma)
  z1 = sapply(seq_len(n), function(i) idx_z[[pred[i]]][1])
  z2 = sapply(seq_len(n), function(i) idx_z[[pred[i]]][2])
  output=list('z1' = z1, 'z2' = z2)
  return(output)
}
```

```{r}
prediction_melange_norm_bern<-function(X,alpha,pi_k1,pi_k2,params_norm, params_bern,idx_var_norm=1,idx_var_bern=2){
  n=nrow(X)
  K1 = length(params_norm)
  K2 = length(params_bern)
  gamma = matrix(0,nrow = n, ncol = K1*K2)
  idx_z <- c()
  for (k1 in 1:K1){
    for (k2 in 1:K2){
      idx_z[[K1 * (k1-1) + k2]] <- c(k1,k2)
      tmp_k2 = rep(0.01,K2)
      tmp_k2[k2] = rep(1-0.01*(K2-1))
      
      tmp_k1 = rep(0,K1)
      tmp_k1[k1] = 1
      
      gamma[,K1 * (k1-1) + k2] = sapply(seq_len(n), function(i) pi_k1[k1] * dmvnorm(X[i,idx_var_norm], mean = params_norm[[k1]]$mu, sigma = matrix(params_norm[[k1]]$sigma)) * ddirichlet(matrix(tmp_k2,nrow=1),tmp_k1*alpha + (1-alpha)*pi_k2) * prod(dbinom(X[i,idx_var_bern],size=1,prob=params_bern[[k2]])) )
      
    }
  }
  pred=max.col(gamma)
  z1 = sapply(seq_len(n), function(i) idx_z[[pred[i]]][1])
  z2 = sapply(seq_len(n), function(i) idx_z[[pred[i]]][2])
  output=list('z1' = z1, 'z2' = z2)
  return(output)
}
```

```{r}
score_prediction_cache<-function(z_true,z_pred){
  res = mean(sapply(seq_len(length(z_pred$z1)), function(i) (z_pred$z1[i]==z_true$z1[i]) & (z_pred$z2[i]==z_true$z2[i])))
  return(res)
}
```

## Exemple 2 gaussiennes :

```{r}
n=1000
pi_k1=c(0.7,0.3)
pi_k2=c(0.2,0.8)
alpha=0.5
params_norm <- c()
params_norm[[1]] <- list('mu'=3,'sigma'=1)
params_norm[[2]] <- list('mu'=10,'sigma'=3)

z=simu_etat_cache(pi_k1,pi_k2,n=n,methode = "conditionnel_2",alpha=alpha)
simu_norm1 = simu_melange_norm(n,pi_k1,params_norm,z=z$z1)
simu_norm2 = simu_melange_norm(n,pi_k2,params_norm,z=z$z2)
X = cbind(simu_norm1$x,simu_norm2$x)

plot(X[,1],X[,2])
table(z$z1,z$z2)
```

```{r}
pred=prediction_melange_norm(X,alpha,pi_k1,pi_k2,params_norm)
table(pred)
score_prediction_cache(z,pred)
```


## Exemple Normal/Bernoulli

```{r}
n=1000
pi_k1=c(0.7,0.3)
pi_k2=c(0.2,0.8)
params_norm <- c()
params_norm[[1]] <- list('mu'=3,'sigma'=1)
params_norm[[2]] <- list('mu'=8,'sigma'=3)
params_bern <- c()
params_bern[[1]] = c(0.2,0.9,0.3)
params_bern[[2]] = c(0.7,0.1,0.9)

alpha=0.5
z=simu_etat_cache(pi_k1,pi_k2,n=n,methode = "conditionnel_2",alpha=alpha)
simu_norm = simu_melange_norm(n,pi_k1,params_norm,z$z1)
simu_bern = simu_melange_bern(n,pi_k2,params_bern,z$z2)
X = cbind(simu_norm$x,simu_bern$x)

plot(X[,1],X[,2])
table(z)
```




### 1 variable de bernoulli

```{r}
pred=prediction_melange_norm_bern(X,alpha,pi_k1,pi_k2,params_norm,params_bern,idx_var_bern = 2)
table(pred)
score_prediction_cache(z,pred)
```

```{r}
pred=prediction_melange_norm_bern(X,alpha,pi_k1,pi_k2,params_norm,params_bern,idx_var_bern = 3)
table(pred)
score_prediction_cache(z,pred)
```

```{r}
pred=prediction_melange_norm_bern(X,alpha,pi_k1,pi_k2,params_norm,params_bern,idx_var_bern = 4)
table(pred)
score_prediction_cache(z,pred)
```

### 2 variables de bernoulli

```{r}
pred=prediction_melange_norm_bern(X,alpha,pi_k1,pi_k2,params_norm,params_bern,idx_var_bern = 2:3)
table(pred)
score_prediction_cache(z,pred)
```

```{r}
pred=prediction_melange_norm_bern(X,alpha,pi_k1,pi_k2,params_norm,params_bern,idx_var_bern = c(2,4))
table(pred)
score_prediction_cache(z,pred)
```

```{r}
pred=prediction_melange_norm_bern(X,alpha,pi_k1,pi_k2,params_norm,params_bern,idx_var_bern = 3:4)
table(pred)
score_prediction_cache(z,pred)
```

### 3 variables de bernoulli

```{r}
pred=prediction_melange_norm_bern(X,alpha,pi_k1,pi_k2,params_norm,params_bern,idx_var_bern = 2:4)
table(pred)
score_prediction_cache(z,pred)
```

