---
title: "Simulations pour clustering"
output: 
  pdf_document: default
---

```{r}
library(mvtnorm)
```

```{r}
simu_melange_norm <-function(n,pi_k,params,z=NULL){
  # Paramètres
  K = length(pi_k) #nombre de classes
  p = length(params[[1]]$mu) #nombre de variables à simuler
  
  # Si les groupes sont pas déjà définis, en choisi aléatoirement.
  if(is.null(z)){
    z = sample(1:K,n,replace=TRUE,prob=pi_k)
  }
  
  # Si le nombre d'individu de Z est différent de celui que l'on veut générer
  if(length(z)!=n) {
    warning("Différence de taille entre n et Z, Z a été pris comme référence")
    n=length(z)
  }
  
  # Génération des données
  x = matrix(0,nrow=n,ncol=p)
  for (k in 1:K){
    idx = which(z==k)
    x[idx,] = rmvnorm(length(idx),mean = params[[k]]$mu, sigma = matrix(params[[k]]$sigma,nrow = p))
  }
  
  output = list('x'=x,'z'=z)
  return(output)
}
```


```{r}
simu_melange_bern <-function(n,pi_k,params,z=NULL){
  
  #Paramètres
  K = length(pi_k)
  p = length(params[[1]])
  
  # Si les groupes sont pas déjà définis, en choisi aléatoirement.
  if(is.null(z)){
    z = sample(1:K,n,replace=TRUE,prob=pi_k)
  }
  
  # Si le nombre d'individu de Z est différent de celui que l'on veut générer
  if(length(z)!=n) {
    warning("Différence de taille entre n et Z, Z a été pris comme référence")
    n=length(z)
  }
  
  
  # Génération des données
  x = matrix(0,nrow=n,ncol=p)
  for (k in 1:K){
    idx = which(z==k)
    for (j in 1:p){
       x[idx,j] = sample(0:1,size=length(idx),replace=TRUE,prob=c(1-params[[k]][j],params[[k]][j]))
    }
  }
  
  output = list('x'=x,'z'=z)
  return(output)
}
```

```{r}
simu_melange_pois <-function(n,pi_k,params,z=NULL){
  
  #Paramètres
  K = length(pi_k)
  p = length(params[[1]])
  
  # Si les groupes sont pas déjà définis, en choisi aléatoirement.
  if(is.null(z)){
    z = sample(1:K,n,replace=TRUE,prob=pi_k)
  }
  
  # Si le nombre d'individu de Z est différent de celui que l'on veut générer
  if(length(z)!=n) {
    warning("Différence de taille entre n et Z, Z a été pris comme référence")
    n=length(z)
  }
  
  
  # Génération des données
  x = matrix(0,nrow=n,ncol=p)
  for (k in 1:K){
    idx = which(z==k)
    for (j in 1:p){
       x[idx,j] = rpois(length(idx),params[[k]][j])
    }
  }
  
  output = list('x'=x,'z'=z)
  return(output)
}
```

```{r}
simu_melange_exp <-function(n,pi_k,params,z=NULL){
  
  #Paramètres
  K = length(pi_k)
  p = length(params[[1]])
  
  # Si les groupes sont pas déjà définis, en choisi aléatoirement.
  if(is.null(z)){
    z = sample(1:K,n,replace=TRUE,prob=pi_k)
  }
  
  # Si le nombre d'individu de Z est différent de celui que l'on veut générer
  if(length(z)!=n) {
    warning("Différence de taille entre n et Z, Z a été pris comme référence")
    n=length(z)
  }
  
  
  # Génération des données
  x = matrix(0,nrow=n,ncol=p)
  for (k in 1:K){
    idx = which(z==k)
    for (j in 1:p){
       x[idx,j] = rexp(length(idx),params[[k]][j])
    }
  }
  
  output = list('x'=x,'z'=z)
  return(output)
}
```



```{r}
n=100
pi_k=c(0.4,0.3,0.3)
params_norm <- c()
params_norm[[1]] <- list('mu'=3,'sigma'=1)
params_norm[[2]] <- list('mu'=15,'sigma'=4)
params_norm[[3]] <- list('mu'=10,'sigma'=0.1)

simu = simu_melange_norm(n,pi_k,params_norm)
x=simu$x
z=simu$z
plot(x,col=z)
```


```{r}
pi_k=c(0.4,0.6)
params_norm_mv <- c()
params_norm_mv[[1]] <- list('mu'=c(3,3),'sigma'=diag(2))
params_norm_mv[[2]] <- list('mu'=c(15,15),'sigma'=matrix(c(10,5,5,8),nrow=2))
simu = simu_melange_norm(n,pi_k,params_norm_mv)
plot(simu$x[,1],simu$x[,2],col=simu$z)
```

```{r}
n=20
pi_k=c(0.4,0.4,0.2)
params_bern <- c()
params_bern[[1]] = c(0.9,0.9,0.9,0.5)
params_bern[[2]] = c(0.1,0.1,0.9,0.0)
params_bern[[3]] = c(0.1,0.9,0.5,1)
simu_melange_bern(n,pi_k,params_bern)
```

```{r}
n=20
pi_k=c(0.1,0.4,0.5)
params_pois <- c()
params_pois[[1]] = c(1,4,4,27)
params_pois[[2]] = c(3,4,7,7)
params_pois[[3]] = c(5,10,4,10)
simu_melange_pois(n,pi_k,params_pois)
```


```{r}
n=20
pi_k=c(0.1,0.4,0.5)
params_exp <- c()
params_exp[[1]] = c(1,4,4,27)
params_exp[[2]] = c(3,4,7,7)
params_exp[[3]] = c(5,10,4,10)
simu_melange_exp(n,pi_k,params_exp)
```
Idée du mélange en discret : Même principe -> 1 distribution multivariée discrète, et chaque classe possède une distribution multivariée discrète différente.

- Mélange de Bernouilli multivariées

$f(x) = \sum_{k=1}^K \pi_k f_k(x) $ avec $f_k(x) = \prod_{j=1}^p \mathbb{B}(xj,p_{kj})$

Objectif : retrouver variables cachées à partir du clustering.

-> Générer un Z puis le Z défini les distributions.
Impact du Z dans la distribution des lois, voir si ça crée des distributions totalement différentes ou identitiques.
(genre modification dans les paramètres des lois)

-> Pour le rapport : Faire une bibliographie, citer d'autres algo et aussi ajouter des stratégies aussi multi-étapes.
(Environ 1 page : Mélange de noyaux de Mariette)


```{r}
z=c(rep(1,100),rep(2,100))
n=200
pi_k=c(0.5,0.5)
params_norm <- c()
params_norm[[1]] <- list('mu'=3,'sigma'=1)
params_norm[[2]] <- list('mu'=6,'sigma'=3)
params_bern <- c()
params_bern[[1]] = c(0)
params_bern[[2]] = c(1)

simu_norm = simu_melange_norm(n,pi_k,params_norm,z)
simu_bern = simu_melange_bern(n,pi_k,params_bern,z)
X = cbind(simu_norm$x,simu_bern$x)

plot(X[,1],X[,2],col=z)
```

```{r}
for (p in 1:ncol(X))
{
  X[,p] = (X[,p] - mean(X[,p]))/sd(X[,p])
}
```


```{r}
res = kmeans(X,2,nstart=30)
table(res$cluster)
res$centers
```


